【裁判字號】    98,交聲,3753
【裁判日期】    981130
【裁判案由】    違反道路交通管理處罰條例聲明異議
【裁判全文】
臺灣臺北地方法院交通事件裁定        98年度交聲字第3753號
原處分機關  臺北市交通事件裁決所
受處分人    甲○○
上列受處分人因違反道路交通管理處罰條例案件，對臺北市交通
事件裁決所民國98年9 月17日所為之處分（原處分案號：北市裁
罰字第裁22-A1A135078號、第裁22-A1A135079號），聲明異議，
本院裁定如下：
    主  文
異議均駁回。
    理  由
一、按行車遇有變換車道時，應先顯示方向燈光或手勢；汽車在
    同向二車道以上之道路（車道數計算，不含車種專用車道、
    機車優先道及慢車道），除應依標誌或標線之指示行駛外，
    並應遵守變換車道時，應讓直行車先行，並注意安全距離，
    道路交通安全安全規則第91條第6 項、第98條第1 項第6 款
    定有明文；又汽車駕駛人，爭道行駛有在多車道不依規定駕
    車情形者，處新臺幣600 元以上1,800 元以下罰鍰；汽車駕
    駛人在轉彎或變換車道前，未使用方向燈或不注意來、往行
    人或轉彎前未減速慢行者，處新臺幣600 元以上1,800 元以
    下；汽車駕駛人有第45條、第48條規定情形者，除依原條款
    處罰鍰外，並各記違規點數1 點，道路交通管理處罰條例第
    45條第4款 、第48條第1 項第1 款、第63條第1 項第1 款分
    別定有明文。另汽車駕駛人，駕駛汽車違反道路交通安全規
    則或道路交通管理處罰條例第33條所規定之規則，因而肇事
    致人受傷者，記違規點數3 點，道路交通管理處罰條例第61
    條第3 項亦定有明文。
二、本件異議人即受處分人甲○○於民國98年6 月12日8 時50分
    許，駕駛車號135-DM號營業小客車，沿臺北市○○○路○ 段
    南向北分隔島右側第3 車道變換至第4 車道行駛至中山北路
    2 段65號 (國賓飯店)前 時，其右側前車身與由周宗鈺所騎
    乘沿同路同方向第4 車道行駛的759-CXY 號重型機車左側車
    身發生碰撞而肇事，致機車駕駛人周宗鈺受傷，異議人嗣經
    警舉發有「一般道路變換車道前未使用方向燈」、「變換車
    道時未讓直行車先行且未注意安全距離、違反道路交通安全
    規則肇事致人受傷」等行為，因異議人於應到案日期前申訴
    ，經原處分機關臺北市交通事件裁決所審查結果，仍認受處
    分人有前開違規行為，而依道路交通管理處罰條例第45條第
    4 款、第48條第1 項第1 款、第61條第3 項、第63條第1 項
    第1 款規定，於98年5 月4 日，各裁處異議人罰鍰新台幣
    900 元、新台幣900 元，合計罰鍰新台幣1,800 元，並記違
    規點數5 點在案，以上有卷附臺北市政府警察局舉發違反道
    路交通管理事件通知單（北市警交大字第A1A135078 號、第
    A1A135079 號）、臺北市政府警察局中山分局交通分隊交通
    事故初步分析研判表、現場圖、談話紀錄表、臺北市交通事
    件裁決所道路交通管理事件裁決書（北市裁罰字第裁
    22-A1A135078號、第裁22-A 1A135079 號）等件可稽。
三、異議意旨略以：因第4 車道有遊覽車佔用情形，我車子經過
    遊覽車旁邊後，由第3 車道打右轉燈變換到第4 車道，而後
    面機車駕駛也跟在後面變換到第4 車道超車，不慎擦撞到我
    車右側邊。員警認定異議人有違規事實時，並無查問事故現
    場後方有遊覽車的情形，是不客觀的，且員警所繪製填寫交
    通事故現場圖不客觀，顯係誤導等云云。
四、經查：
(一)異議人雖矢口否認於本件車禍肇事前，從第3 車道變換至第
    4 車道未打方向燈示意後方來車注意之事實，然證人乙○○
    即案發當時停於肇事地點後方目睹本案發生經過之遊覽車司
    機，業於本院訊問時到庭具結證稱：「當時我是開遊覽車要
    到國賓飯店接觀光客，我在公車站牌區路肩停車等候時，看
    到計程車 (135-DM號)沒 有打方向燈就往國賓飯店處開，機
    車(759-CXY) 當時騎很快，煞車不及就撞上計程車了」等語
    明確。查證人與異議人及機車 (759-CXY)駕駛人均不相識，
    亦無仇怨，當日僅是偶然在現場，從而其證言應屬公正，並
    無故意偏頗之虞，況經以證人身分具結訊問，尤益擔保其證
    言之真實性，是其證詞自應可採。異議人辯稱，有打方向燈
    云云，即不足採信。
(二)再者，依臺北市政府警察局交通警察大隊員警至肇事現場所
    繪製之道路交通事故現場圖，異議人所駕駛汽車之右後輪煞
    車痕起點係位於第3 、4 車道之車道線，顯見異議人於肇事
    前應已將車輛往右行駛欲駛入第4 車道甚明，而撞擊點位於
    異議人車輛右側前車身，表示撞擊當時機車駕駛應係直行行
    駛於第4 車道上，按駕駛人在變換車道前，本應注意右側或
    右後方來車車輛之動態，並注意安全距離、以及禮讓直行車
    先行。另據異議人於警詢稱：我見對方來車在我車後方，不
    知對方 (機車)從 我車後方超車等語（有交通事故談話紀錄
    表可參），可知異議人於肇事前已注意其右後方 (第4 車道
    ) 有來車通行，卻仍率爾變換車道未保持安全車距以致肇事
    。其駕駛行為確已違反道路交通安全規則第98條第1 項第6
    款。本件事故經臺北市政府警察局交通警察大隊分析研判結
    果，認定肇事原因為異議人駕駛之汽車變換車道時未讓直行
    車先行，且未注意安全距離，以及變換車道時未使用方向燈
    為肇事原因，此有上開交通事故分析研判表在卷可按，亦有
    事故現場、談話紀錄表及上開目擊證人乙○○之書面證述在
    卷可佐。綜上所述，異議人因上開違規行為肇事致人受傷，
    足可認定。異議人雖辯稱臺北市政府警察局交通大隊員警所
    繪製之道路交通事故現場圖顯係有誤云云，然前揭道路交通
    事故現場圖係臺北市政府警察局交通警察大隊中山分隊員警
    蕭雨特依據其所受之專業訓練與事故處理經驗所繪製之專業
    圖表；而前揭分析研判表分別係由臺北市政府警察局交通警
    察大隊其他專業之審核人員、單位長官於檢視全部事證，綜
    合判斷相關條件後所得之專業鑑定報告，且已詳為說明其理
    由，本院經核亦與事實相符。異議人空言指摘，員警認定違
    規事實，填寫交通事故現場圖不客觀云云，難認為有理由。
五、綜合上述，駕駛人在變換車道前，應先以燈光或手勢促使後
    方來車得以提高警覺，並適時保持車輛間距，以避免危險發
    生，而在同車道、同向行駛之情形下，若非異議人之突然變
    換車道，且未依道路交通安全規則規定使用方向燈、在變換
    車道前未注意後方之直行來車，讓其先行並保持安全距離，
    則本件肇事將不致發生，是本件事證明確，異議人有上揭違
    規行為之事實，洵堪認定。原處分機關依道路交通管理處罰
    條例第45條第4 款、第48條第1 項第1 款、第61條第3 項、
    第63 條 第1 項第1 款規定、違反道路交通管理事件統一裁
    罰基準表之規定，裁處異議人罰鍰合計新台幣1,800 元，並
    記違規點數5 點，並無違誤。異議人仍執前詞指摘原處分不
    當，為無理由，應予駁回。
據上論斷，應依道路交通案件處理辦法第19條，裁定如主文。
中    華    民    國    98    年    11    月  30      日
                  交通法庭法  官  楊台清
以上正本證明與原本無異。
如不服本裁定，應於裁定送達後5日內向本院提出抗告狀。
                          書記官  劉子豪
中    華    民    國    98    年    11    月    30    日

司法院資訊處製作；財團法人民間司法改革基金會備份。
